臺灣雲林地方法院刑事判決
111年度交訴字第47號
公  訴  人  臺灣雲林地方檢察署檢察官
被      告  潘彥呈




            楊軒雅




上列被告因公共危險等案件，經檢察官提起公訴（110年度偵字
第9333號），被告於本院準備程序進行中，就被訴事實為有罪之
陳述，經法官告知簡式審判程序意旨，並聽取檢察官及被告之意
見後，裁定依簡式審判程序審理，並判決如下：
    主  文
潘彥呈犯駕駛動力交通工具而吐氣所含酒精濃度達每公升零點二
五毫克以上罪，累犯，處有期徒刑陸月，如易科罰金，以新臺幣
壹仟元折算壹日。
楊軒雅犯駕駛動力交通工具發生交通事故致人傷害而逃逸罪，處
有期徒刑貳月，如易科罰金，以新臺幣壹仟元折算壹日。緩刑貳
年。
    事  實
一、潘彥呈於民國110年11月16日下午3時許至同年月17日凌晨1
    時許，在雲林縣斗六市之不詳地點飲用啤酒及含有米酒之薑
    母鴨後，其知悉服用酒類後駕駛動力交通工具極易影響交通
    安全，竟仍基於酒後駕駛動力交通工具之犯意，於同年月17
    日凌晨1時30分許，駕駛車牌號碼000-0000號自用小客車上
    路，迨於該日凌晨1時53分許，沿雲林縣斗六市大學路三段
    由東往西方向行駛至大學路三段與公明路交岔路口時，不慎
    追撞在上開路口停等紅燈，由楊軒雅所駕駛之車牌號碼000-
    0000號自用小客車，致潘彥呈受有頭部外傷、腦震盪、胸部
    挫傷、背部挫傷及雙側膝部挫傷等傷害（下稱本案事故，楊
    軒雅所涉過失傷害部分未經起訴）。詎楊軒雅知悉本案事故
    發生，已預見潘彥呈極有可能因此受傷，竟仍基於縱使駕駛
    動力交通工具發生交通事故致人傷害後離去也不違背其本意
    之肇事逃逸未必故意，未對潘彥呈採取救護、報警或其他必
    要措施，亦未留存聯絡方式或等待警方人員到場處理以便釐清肇
    事責任，旋即駛離現場。嗣員警據報到場處理，於110年11
    月17日凌晨2時40分許對送醫救治之潘彥呈施以吐氣酒精濃
    度檢測，測得其吐氣所含酒精濃度達每公升0.70毫克。
二、案經雲林縣警察局斗六分局報告臺灣雲林地方檢察署檢察官
    偵查起訴。
    理  由
壹、程序部分
　　本件被告潘彥呈、楊軒雅所犯之罪，均為死刑、無期徒刑、
    最輕本刑為3年以上有期徒刑以外之罪，且非屬高等法院管
    轄第一審之案件，被告2人於準備程序進行中，就被訴事實
    均為有罪之陳述，經法官告知簡式審判程序之旨，並聽取檢
    察官及被告2人之意見後，依刑事訴訟法第273條之1第1項規
    定，裁定進行簡式審判程序，是本案之證據調查程序及有關
    傳聞法則證據能力之限制，依同法第273條之2規定，不受同
    法第159條第1項、第161條之2、第161條之3、第163條之1及
    第164條至第170條規定所拘束。
貳、實體部分
一、認定犯罪事實所憑之證據及理由
　　上開犯罪事實，業據被告2人於本院審理時均坦承不諱（本
    院卷第200頁），並有被告潘彥呈之國立臺灣大學醫學院附
    設醫院雲林分院110年11月17日診字第1101108745號診斷證
    明書1紙（偵卷第39頁）、雲林縣警察局交通警察隊道路交
    通事故當事人酒精測定紀錄1紙（偵卷第33頁）、財團法人
    工業技術研究院呼氣酒精測試器測定合格證書1紙（偵卷第3
    7頁）、雲林縣警察局舉發違反道路交通管理事件通知單影
    本1紙（偵卷第41頁）、證號查詢汽車駕駛人2紙（偵卷第59
    頁、第71頁）、車輛詳細資料報表2紙（偵卷第57頁、第69
    頁）、道路交通事故現場圖1紙（偵卷第23頁）、道路交通
    事故調查報告表㈠、㈡各1紙（偵卷第25頁至第27頁）、現場
    暨車損照片13張（偵卷第43頁至第49頁）、交通部公路總局
    嘉義區監理所111年2月15日嘉監鑑字第1100316931號函檢附
    嘉雲區車輛行車事故鑑定會鑑定意見書（嘉雲區0000000案
    ）1份（偵卷第103頁至第106頁）及行車紀錄器錄影畫面截
    圖1張（偵卷第51頁）在卷可稽，足以擔保被告2人之自白與
    事實相符，可以採信。綜上所述，本件事證明確，被告2人
    之犯行均堪以認定，應予依法論科。
二、論罪科刑
　㈠按行為後法律有變更者，適用行為時之法律。但行為後之法
    律有利於行為人者，適用最有利於行為人之法律，刑法第2
    條第1項定有明文。查被告潘彥呈行為後，111年1月28日修
    正公布之刑法第185條之3第1項，已於111年1月30日施行。
    修正前刑法第185條之3第1項規定：「駕駛動力交通工具而
    有下列情形之一者，處2年以下有期徒刑，得併科新臺幣（
    下同）20萬元以下罰金：一、吐氣所含酒精濃度達每公升零
    點二五毫克或血液中酒精濃度達百分之零點零五以上。二、
    有前款以外之其他情事足認服用酒類或其他相類之物，致不
    能安全駕駛。三、服用毒品、麻醉藥品或其他相類之物，致
    不能安全駕駛。」修正後該條項則規定：「駕駛動力交通工
    具而有下列情形之一者，處3年以下有期徒刑，得併科30萬
    元以下罰金：一、吐氣所含酒精濃度達每公升零點二五毫克
    或血液中酒精濃度達百分之零點零五以上。二、有前款以外
    之其他情事足認服用酒類或其他相類之物，致不能安全駕駛
    。三、服用毒品、麻醉藥品或其他相類之物，致不能安全駕
    駛。」經比較新舊法結果，修正後之規定提高法定刑上限，
    並未較有利於被告潘彥呈，依刑法第2條第1項前段規定，自
    應適用被告潘彥呈行為時法即修正前刑法第185條之3第1項
    規定論處。故核被告潘彥呈所為，係犯修正前刑法第185條
    之3第1項第1款前段之駕駛動力交通工具而吐氣所含酒精濃
    度達每公升0.25毫克以上罪；被告楊軒雅所為，係犯刑法第
    185條之4第1項前段之駕駛動力交通工具發生交通事故致人
    傷害而逃逸罪。
　㈡刑之加重減輕事由：
　⒈按被告構成累犯之事實及應加重其刑之事項，均應由檢察官
    主張並具體指出證明之方法後，經法院踐行調查、辯論程序
    ，方得作為論以累犯及是否加重其刑之裁判基礎（最高法院
    刑事大法庭110年度台上大字第5660號裁定意旨參照）。考
    量現行刑事訴訟法之起訴方式仍採取書面及卷證併送制度，
    檢察官自得於起訴書記載構成累犯之前科事實及證據，並將
    證物一併送交法院。鑑於直接審理原則為嚴格證明法則之核
    心，然若直接審理原則與證據保全或訴訟經濟相衝突時，基
    於派生證據之必要性、真實性以及被告之程序保障，倘當事
    人對於該派生證據之同一性或真實性發生爭執或有所懷疑時
    ，即須提出原始證據或為其他適當之調查；惟當事人如已承
    認該派生證據屬實，或對之並無爭執，而法院復已對該派生
    證據依法踐行調查證據程序，即得採為判斷之依據（最高法
    院111年台上字第3143號、111年度台上字第3734號刑事判決
    意旨參照）。是關於被告構成累犯之事實以及應加重其刑之
    事項，檢察官均應基於改良式當事人進行主義之精神，踐行
    主張並具體指出證明方法之責任，而當事人若不爭執檢察官
    所提出派生證據之真實性，法院亦已依法踐行證據調查程序
    ，該派生證據即得作為論以累犯及是否加重其刑之裁判基礎
    。查被告潘彥呈前因公共危險案件，經臺灣南投地方法院以
    110年度投交簡字第30號判決判處有期徒4月，於110年5月3
    日易科罰金執行完畢等情，業經檢察官提出全國刑案資料查
    註紀錄表為據（偵卷第78頁），並於起訴書上指明構成累犯
    之前案所在，表明本案與前案之罪質相同，請求依累犯規定
    加重其刑（本院卷第204頁）。復經本院提示臺灣高等法院
    被告前案紀錄表予被告潘彥呈表示意見，向其確認構成累犯
    之前科（本院卷第202頁），被告潘彥呈表示：沒有意見等
    語（本院卷第202頁、第204頁）。是被告潘彥呈於受有期徒
    刑執行完畢後5年以內，故意再犯本件有期徒刑以上之罪，
    為累犯，且其構成累犯之前案亦為酒駕之公共危險罪，與本
    案罪質相同，顯見被告潘彥呈對刑罰之反應力薄弱，未能確
    實悔改，核無司法院大法官第775號解釋所謂罪刑不相當之
    情形。從而，檢察官主張被告潘彥呈構成累犯，應依刑法第
    47條第1項規定加重其刑，自屬有理。
　⒉按犯前項之罪，駕駛人於發生交通事故致人死傷係無過失者
    ，減輕或免除其刑，刑法第185條之4第2項定有明文。查被
    告楊軒雅係駕車至路口停等紅燈時，遭被告潘彥呈駕車從後
    方追撞，而依卷內現存證據無法認定被告楊軒雅有違反注意
    義務之情事，其就本案事故之發生應無過失。再者，本案經
    送交通部公路總局嘉雲區車輛行車事故鑑定會鑑定後，結果
    略以：本案被告潘彥呈飲用酒類酒精濃度逾法定標準值駕駛
    自用小客車，夜間行經行車管制號誌交岔路口，未注意車前
    狀況，由後追撞前行停等紅燈之被告楊軒雅自用小客車，為
    肇事原因，被告楊軒雅駕駛自用小客車，無肇事因素等情，
    有前開嘉雲區車輛行車事故鑑定會鑑定意見書（嘉雲區0000
    000案）1份（偵卷第103頁至第106頁）附卷可參，鑑定意見
    亦同本院認定，堪認被告楊軒雅確無過失。然而，縱使被告
    楊軒雅對本案事故並無過失，其知悉本案事故發生並預見可
    能致人成傷，卻逕自駕車離開現場，未協助被告潘彥呈即時
    獲得醫療救護，亦不利於後續釐清肇事責任歸屬。考量本案
    車禍發生時間點為凌晨，倘非被告潘彥呈於本案事故後傷勢
    非重、意識清醒，能自行報警請求救護並協助警方釐清本案
    事故成因，否則依當時人煙稀少之情況，被告楊軒雅肇事逃
    逸所生之損害實有擴大之可能性，應仍有必要對被告楊軒雅
    施以刑罰，不宜免除其刑，爰依刑法第185條之4第2項規定
    ，減輕其刑。
　⒊自首規定之適用：
　⑴按刑法上所謂自首，乃犯人在犯罪未發覺前，向該管公務員
    自行申告犯罪事實而受裁判之謂。所謂「發覺」，固非以有
    偵查犯罪權限之機關或人員確知其人犯罪無誤為必要，而於
    對其發生嫌疑時，即得謂為已發覺，但此項對犯人之嫌疑，
    仍須有確切之根據得合理之可疑者，始足當之，若單純主觀
    上之懷疑，要不得謂已發生嫌疑。至「有確切之根據得合理
    之可疑」與「單純主觀上之懷疑」之主要區別，在於有偵查
    犯罪權限之機關或人員能否依憑現有尤其是客觀性之證據，
    在行為人與具體案件之間建立直接、明確及緊密之關聯，使
    行為人犯案之可能性提高至被確定為「犯罪嫌疑人」之程度
    （最高法院108年度台上字第3146號判決意旨參照）。
　⑵查被告潘彥呈之自首情形，雲林縣警察局斗六分局交通小隊
    道路交通事故肇事人自首情形紀錄表固勾選：「報案人或勤
    指中心轉來資料未報明肇事人姓名，處理人員前往現場處理
    時，肇事人在場，並當場承認為肇事人員」、「報案人或勤
    指中心轉來資料未報明肇事人姓名，處理人員前往傷者就醫
    之醫院處理時，肇事人在場，並當場承認為肇事人員」，並
    於備註欄記載：「經查被告潘彥呈肇事後在現場自行以手機
    撥打110報案」等情（偵卷第29頁），惟被告潘彥呈承認之
    「肇事」，應係指承認其為涉及本案事故之當事人而言，就
    其另涉犯酒後駕駛動力交通工具之犯行，則係被告潘彥呈經
    肇事送醫後，員警到醫院對其實施呼氣酒精濃度測試而查獲
    ，此有雲林縣警察局交通警察隊道路交通事故當事人酒精測
    定紀錄1紙（偵卷第33頁）為據。考量被告潘彥呈既駕車肇
    事，員警依肇事紀錄客觀懷疑其有酒後駕車情事因而肇事，
    進而依規定對其施以呼氣酒精濃度檢測測試，堪認員警已有
    確切根據合理懷疑被告潘彥呈涉嫌本案酒後駕駛動力交通工
    具之犯行，尚難認被告潘彥呈係於犯行尚未被發覺前主動向
    員警申告犯罪事實，自不符合刑法第62條前段自首減輕規定
    之要件。
　⑶至被告楊軒雅之自首情形，雲林縣警察局斗六分局交通小隊
    道路交通事故肇事人自首情形紀錄表係記載：「肇事逃逸後
    主動到案說明」（偵卷第31頁）。查本案事故發生後，員警
    於110年11月17日凌晨3時32分許即透過行車紀錄器畫面知悉
    車牌號碼000-0000號自用小客車之駕駛人涉嫌肇事逃逸，並
    查詢車籍資訊系統得知上開車輛之車主為被告楊軒雅，此有
    行車紀錄器錄影畫面截圖1張（偵卷第51頁）及車輛詳細資
    料報表1紙（偵卷第69頁）附卷足憑。惟考量現今車輛登記
    名義人與實際駕駛車輛之人並非同一人之情況所在多有，是
    警方雖已查悉AHV-0172號自用小客車之車主姓名，在無法確
    定車主即為真正肇事逃逸之嫌疑人以前，被告楊軒雅即於11
    0年11月17日下午1時51分許主動至警局製作筆錄並坦承犯行
    ，堪認被告楊軒雅已向尚未發覺犯人之警察申告其駕駛動力
    交通工具發生交通事故致人傷害而逃逸之犯罪事實，應合乎
    自首要件，爰依刑法第62條前段規定，減輕其刑，並依刑法
    第70條、第71條第2項規定遞減其刑。
　㈢爰以行為人之責任為基礎，審酌被告潘彥呈一再因為酒後駕
    車案件經判處罪刑（除構成累犯該次外不予重複評價，另有
    本院110年度六交簡字第258號、111年度六交簡字第122號）
    ，有其臺灣高等法院被告前案紀錄表1份存卷可考，其知悉
    飲酒後將影響辨識周遭事物之能力及反應能力，酒後駕車對
    一般往來之公眾及駕駛人自身均具有高度危險性，卻於短期
    間內屢次酒後駕車，危及大眾行車安全，所為實有不該。又
    被告潘彥呈本次經警測得其吐氣中所含之酒精濃度達每公升
    0.70毫克，高於法定標準值，酒醉程度不低，更追撞被告楊
    軒雅致生交通事故而為警查獲，犯罪情節尚非輕微。惟念及
    被告潘彥呈犯後坦承犯行，略見悔意，且已與被告楊軒雅達
    成和解，有本院準備程序筆錄在卷足憑（本院卷第189頁、
    第193頁），暨其於審判中自陳高職畢業，未婚，無子女，
    入監前工作為司機，月薪約6萬元，獨居（本院卷第202頁至
    第203頁）等一切情狀；另審酌被告楊軒雅於本案事故發生
    後離開現場，不僅影響被告潘彥呈即時獲得救護之權益，亦
    危害公共交通安全，所為實值非難。惟考量被告楊軒雅犯後
    坦承犯行，已見悔意，且被告楊軒雅並無前科，有其臺灣高
    等法院被告前案紀錄表1份附卷可佐，素行尚佳，並與被告
    潘彥呈達成和解，有本院準備程序筆錄在卷足參（本院卷第
    189頁、第193頁），暨其於審判中自陳大學畢業，已婚，無
    子女，汽車銷售，月收入約4萬元，與弟弟同住（本院卷第2
    02頁至第203頁）等一切情狀，分別量處如主文所示之刑，
    並均諭知易科罰金之折算標準。
　㈣查被告楊軒雅未曾因故意犯罪而受有期徒刑以上刑之宣告，
    有其臺灣高等法院被告前案紀錄表1份在卷可考，其於交通
    事故發生後未停留於現場處理，反而旋即逃逸，所為固非可
    取，然其犯後坦承犯行，亦與被告潘彥呈達成和解，堪認被
    告楊軒雅已知悔悟，信其經此次偵、審程序及刑之宣告後，
    當能知所警惕，是本院綜合各情，認對被告楊軒雅所宣告之
    刑，應以暫不執行為適當，爰依刑法第74條第1項第1款規定
    ，宣告緩刑2年。
據上論斷，應依刑事訴訟法第299條第1項前段、第273條之1第1
項（依刑事判決精簡原則，僅記載程序法），判決如主文。
本案經檢察官周至恒提起公訴，檢察官吳淑娟、蕭仕庸到庭執行
職務。
中　　華　　民　　國　　111 　年　　11　　月　　14　　日
                  刑事第七庭  法  官  鄭苡宣
以上正本證明與原本無異。
                              書記官  郭美儀
中　　華　　民　　國　　111 　年　　11　　月　　14　　日
如不服本判決應於收受判決後20日內向本院提出上訴書狀，並應
敘述具體理由；其未敘述上訴理由者，應於上訴期間屆滿後20日
內向本院補提理由書（均須按他造當事人之人數附繕本）。「切
勿逕送上級法院」。

附錄本案論罪科刑法條：
修正前中華民國刑法第185條之3
駕駛動力交通工具而1有下列情形之一者，處2年以下有期徒刑，
得併科20萬元以下罰金：一、吐氣所含酒精濃度達每公升零點二
五毫克或血液中酒精濃度達百分之零點零五以上。二、有前款以
外之其他情事足認服用酒類或其他相類之物，致不能安全駕駛。
三、服用毒品、麻醉藥品或其他相類之物，致不能安全駕駛。因
而致人於死者，處3年以上10年以下有期徒刑；致重傷者，處1年
以上7年以下有期徒刑。
曾犯本條或陸海空軍刑法第54條之罪，經有罪判決確定或經緩起
訴處分確定，於5年內再犯第1項之罪因而致人於死者，處無期徒
刑或5年以上有期徒刑；致重傷者，處3年以上10年以下有期徒刑
。
中華民國刑法第185條之4
駕駛動力交通工具發生交通事故，致人傷害而逃逸者，處6月以
上5年以下有期徒刑；致人於死或重傷而逃逸者，處1年以上7年
以下有期徒刑。
犯前項之罪，駕駛人於發生交通事故致人死傷係無過失者，減輕
或免除其刑。